【裁判字號】    99,聲再,191
【裁判日期】    990524
【裁判案由】    貪污治罪條例等
【裁判全文】
臺灣高等法院刑事裁定                 99年度聲再字第191號
再審聲請人
即受判決人  甲○○
上列聲請人因違反貪污治罪條例等案件，對於本院97年度矚上更
(一)字第5 號，中華民國98年6月3日確定判決（最高法院98年度台
上字第4783號，臺灣板橋地方法院95年度矚重訴字第3 號，起訴
案號：臺灣板橋地方法院檢察署95年度偵緝字第2333號、95年度
偵字第16745 號、第17106號、第20663號、第22101號、第22118
號、第22121 號、第24391號、第24418號），聲請再審，本院裁
定如下：
    主  文
再審之聲請駁回。
    理  由
一、按聲請再審狀引用最高法院程序上駁回上訴之判決案號，附
    具二、三審判決繕本及證據，而就第二審實體判決敘述再審
    理由者，應認係對第二審實體確定判決聲請再審（最高法院
    74年7月9日74年度第7 次刑事庭會議決議同此意旨）。經查
    ，本件再審聲請狀雖有引用最高法院98年度台上字第4783號
    判決之案號，惟上開判決係程序上駁回聲請人上訴，且聲請
    人附具本件第二、三審判決之繕本，又敘述之再審理由均係
    針對本院97年度矚上更(一)字第 5號判決所為，應認聲請人係
    針對本院97年度矚上更(一)字第 5號實體確定判決為再審之聲
    請，合先敘明。
二、聲請意旨略以：聲請人所舉原確定判決附表五編號45至48之
    通訊監察譯文及原審判決所憑證人黃信達、陳錫慶之證述內
    容（即聲請人所提出之黃信達95年7月9日及同年月19日地檢
    署偵訊筆錄、內政部警政署95年8月10日調查筆錄、96年1月
    19日及同年月22日一審庭訊筆錄，陳錫慶95年7月10日、7月
    12日、8月9日、9月12日地檢署偵訊筆錄、96年3月13日一審
    庭訊筆錄）所示，顯有虛偽不實及前後矛盾衝突之情事，又
    原審法院疏未審酌調查卷內已存在而未編號之通訊監察譯文
    ，及被告與證人間均無任何通聯紀錄或通訊監察譯文存在之
    事實，逕輕採證人黃信達具嚴重瑕疵之證詞，復將舉證責任
    倒置，強使被告負擔自證無罪之舉證責任，恐已違反無罪推
    定原則，爰依刑事訴訟法第420條第1項第2、6款規定，聲請
    再審云云。
三、按原判決所憑之證言、鑑定或通譯已證明其為虛偽者。前開
    情形之證明，已經判決確定，或其刑事訴訟不能開始或續行
    非因證據不足者為限，得聲請再審，刑事訴訟法第420條第1
    項第2款，同條第2項分別定有明文。又以原確定判決所憑之
    證言為虛偽為原因，提起再審之聲請，既未提出證人經判決
    確定為偽證，或其刑事訴訟之不能開始、續行，非因證據不
    足之證明，則原法院以裁定駁回抗告人再審之聲請，於法自
    無違誤（最高法院80年台抗字第650 號裁定同此意旨）。次
    按刑事訴訟法第420條第1項第6 款所謂「發見確實之新證據
    」，係指該證據於事實審法院判決前已經存在，為法院、當
    事人所不知，不及調查斟酌，至其後始行發見，且就證據本
    身形式上觀察，固不以絕對不須經過調查程序為條件，但必
    須顯然可認為足以動搖原有罪確定判決，而為受判決人無罪
    、免訴、免刑或輕於原判決所認罪名之判決者為限。故受理
    聲請再審之最後事實審法院，應就聲請再審理由之所謂「新
    證據」，是否具備事實審判決前已經存在，為法院、當事人
    所不知，事後方行發見之「嶄新性」及顯然可認足以動搖原
    有罪確定判決，應為無罪、免訴、免刑或輕於原判決罪名之
    「顯然性」二要件，加以審查，為判斷應否准予開始再審之
    準據（最高法院93年度台抗字第98號裁定意旨足資參照）。
四、經查，本件聲請人雖堅稱原審判決所憑證人黃信達、陳錫慶
    之證述有虛偽不實之情事，而符合刑事訴訟法第420條第1項
    第2 款之再審事由云云，但並未提出前揭證人因本案受偽證
    罪之刑事訴追，並因此受有罪確定判決之證明；亦未提出渠
    等之刑事訴訟之不能開始、續行非因證據不足所致之證明，
    殊難徒憑個人己見，遽謂原審所憑之證詞有何不實，自不符
    刑事訴訟法第420條第1項第2 款之再審要件。另聲請意旨所
    謂「新證據」，係指調查卷內已存在而未編號及原審附表編
    號45至48之通訊監察譯文，黃信達95年7月9日及同年月19日
    地檢署偵訊筆錄、內政部警政署95年8 月10日調查筆錄、96
    年1月19日及同年月22日一審庭訊筆錄，陳錫慶95年7月10日
    、7月12日、8月9日、9月12日地檢署偵訊筆錄、96年3 月13
    日一審庭訊筆錄等資料，用以證明原審所採證人證述有矛盾
    衝突之情事云云，然前揭證據均係於事實審法院判決前已存
    在，並經事實審法院為證據取捨而認定事實之職權行使，殊
    難謂為法院、當事人所不知，不及調查斟酌而至判決後始發
    現，故不具備「嶄新性」要件，是以上開證據均非屬「發現
    確實之新證據」。依前揭說明，自非刑事訴訟法第420條第1
    項第6 款所定之再審事由。從而，聲請人聲請本件再審，為
    無理由，應予駁回。
據上論斷，應依刑事訴訟法第434條第1項裁定如主文。
中    華    民    國    99    年    5     月    24    日
                  刑事第二十一庭審判長法  官  蔡聰明
                                      法  官  許永煌
                                      法  官  趙文
以上正本證明與原本無異。
如不服本裁定，應於收受送達後五日內向本院提出抗告狀。
                                      書記官  葉金發
中    華    民    國    99    年    5     月    24    日

司法院資訊處製作；財團法人民間司法改革基金會備份。
